臺灣高等法院刑事判決
109年度上訴字第3240號
上  訴  人  臺灣臺北地方檢察署檢察官
被      告  湯義蘋



選任辯護人  趙元昊律師
            簡靖軒律師
上列上訴人因被告違反毒品危害防制條例案件，不服臺灣臺北地
方法院108年度訴字第983號，中華民國109年7月30日第一審判決
（起訴案號：臺灣臺北地方檢察署108年度偵字第6975號、第240
96號），提起上訴，本院判決如下：
    主  文
上訴駁回。
    理  由
一、公訴意旨略以：被告湯義蘋明知4-甲基甲基卡西酮、硝甲西
    泮係毒品危害防制條例第2條第2項第3款所公告列管之第三
    級毒品，依法不得販賣，竟意圖營利，基於販賣第三級毒品
    之犯意，於民國108年3月5日15時許，在臺北市○○區○○○路0
    段000號11樓之麗緻酒店休息室內，以1包新臺幣（下同）35
    0元之價格，分別販賣摻有第三級毒品4-甲基甲基卡西酮、
    硝甲西泮之毒品粉末包各5包予證人張惠英、董庭安。嗣於
    同日20時30分許，因上開酒店通報被告形跡可疑，經警據報
    前往後，當場在被告之個人置物櫃內扣得摻有第三級毒品4-
    甲基甲基卡西酮、硝甲西泮之毒品粉末包30包（總毛重340.
    76公克、總淨重312.56公克，純度約2％）、行動電話1支，
    因認被告所為涉犯毒品危害防制條例第4條第3項之販賣第三
    級毒品罪嫌。
二、按犯罪事實應依證據認定之，無證據不得認定犯罪事實；不
    能證明被告犯罪者，應諭知無罪之判決，刑事訴訟法第154
    條第2項、第301條第1項分別定有明文。又檢察官對於起訴
    之犯罪事實，應負提出證據及說服之實質舉證責任，倘其所
    提出之證據，不足為被告有罪之積極證明，或其指出證明之
    方法，無從說服法院以形成被告有罪之心證者，基於無罪推
    定之原則，自應為被告無罪判決之諭知。　
三、公訴意旨認被告涉犯販賣第三級毒品罪嫌，係以被告之供述
    、證人張惠英、董庭安之證述、被告與張惠英之LINE對話紀
    錄、內政部警政署刑事警察局108年4月22日刑鑑字第108002
    5801號鑑定書、108年3月5日臺北市政府警察局大安分局搜
    索扣押筆錄、扣押物品目錄表、證物照片為其論據。
四、被告否認有何販賣第三級毒品之犯行，辯稱：我於108年3 
    月5日在麗緻酒店有給張惠英、董庭安各5包粉末包，我知道
    裡面是毒品，但不知道是什麼毒品，我們是一起合購的，一
    包價格350元，董庭安把他們2個人的錢匯給我，張惠英再跟
    董庭安算，警察扣得的毒品跟我給他們的毒品不一樣，包裝
    、內容都不一樣等語。經查：
　㈠不爭執事實
　　被告於109年3月5日15時許，在麗緻酒店休息室內分別交付
    各5包粉末包給張惠英、董庭安，粉末包之價格為1包350元
    ，嗣被告於同日20時30分許為警在上址查獲扣案之粉末包30
    包，前揭粉末包經送驗，鑑定結果含有第三級毒品4-甲基甲
    基卡西酮（純度約2%）、硝甲西泮（微量）之成分，依據抽
    測純度值，推估前揭30包毒品粉末包所含之第三級毒品4-甲
    基甲基卡西酮之驗前總純質淨重約6.25公克等節，為被告於
    本院審理中所不爭執(本院卷第52、81至87頁)，並經證人董
    庭安、張惠英分別於偵查及原審審理中證述明確（偵6975卷
    第263頁至265、257至260頁，原審卷第135至149頁），復有
    108年3月5日臺北市政府警察局大安分局搜索扣押筆錄、扣
    押物品目錄表、證物照片、內政部警政署刑事警察局108年4
    月22日刑鑑字第1080025801號鑑定書、被告與張惠英之LINE
    對話紀錄、臺北市政府警察局大安分局敦化南路派出所臨檢
    紀錄表、大安分局偵辦被告毒品案現場照影像截圖、108年3
    月5日20時40分查獲被告毒品案照片在卷可稽（偵6975卷第2
    3至36、49、101至102、141至143、235至239、309至311頁
    ，偵24096卷第89至93頁），此部分事實應堪認定。
　㈡本件爭點為，被告交付張惠英、董庭安之粉末包是否含有第
    三級毒品，被告交付粉末包予張惠英、董庭安是否屬販賣行
    為，茲論述如下：
　⒈證人張惠英固於偵查中證稱：（提示扣案之毒品粉末包照片
    ，當時被告交付給你的5包粉末外包裝是否如照片所示）應
    該是（偵6975卷第259頁）；惟其於原審審理中改稱：（提
    示扣案之毒品粉末包照片，被告那時候拿給你的「可可包」
    是不是長得像這樣）應該是吧，那時候我在上班，被告幫我
    裝在袋子，我就順手放進我的包包，我沒有仔細看，（你有
    沒有吃你買的可可）沒有，我就直接丟掉，連被告幫我裝的
    袋子都丟掉，（你之前在偵查中回答檢察官說「應該是」（
    指毒品包裝），你拿到的「可可包」包裝究竟是否像上開提
    示的扣案物照片）不確定，已經忘記，我沒有仔細看（原審
    卷第148頁）。則證人張惠英就被告所交付粉末包之外觀是
    否與被告為警查扣之粉末包外觀相同，前後所述已有不符，
    且其於偵查及原審審理中最初就上情雖證述「應該是」，惟
    此回答含有推測語氣，並非十分肯定，已難遽認其此部分證
    述確與事實相符，自無從推認被告所交付之粉末包外觀及內
    容物與被告為警查扣之粉末包外觀及內容物確屬相同。
　⒉證人董庭安雖於偵查中證稱：（提示扣案之毒品粉末包照片
    ，當時被告交付給你的5包粉末外包裝是否如照片所示）是
    （偵6975卷第264頁）；惟其於原審審理中改稱：（你拿到
    的咖啡包外觀為何）黑色的，有一些花花，（提示扣案之毒
    品粉末包照片，那時候拿到的咖啡包外觀長得是這樣）不是
    ，（你為什麼在檢察官訊問筆錄，檢察官有提示給你看時，
    你說當時被告交給你的咖啡包就是如扣案物照片那樣）我沒
    有看過那些照片，（提示扣案之毒品粉末包照片，你當時拿
    到的咖啡包不是長這樣嗎）不是（原審卷第141至142頁）。
    則證人董庭安就被告所交付粉末包之外觀是否與被告為警查
    扣之粉末包外觀相同，前後所述已有不符，且其於原審審理
    中可明確陳述被告所交付粉末包之外觀包裝，該包裝花色與
    扣案毒品粉末包之包裝花色不同，此觀扣案毒品粉末包照片
    即明(偵6975卷第31至35頁)，自不能率認被告所交付之粉末
    包外觀及內容物與被告為警查扣之粉末包外觀及內容物確屬
    相同。
　⒊況被告交付張惠英、董庭安之粉末包並未經警方查扣，無從
    檢驗內容物是否含有第三級毒品成分，且本件並無張惠英、
    董庭安施用粉末包後之尿液檢驗報告，無法認定施用粉末包
    後是否會排放出含有第三級毒品之尿液，則在無法證明被告
    所交付之粉末包與被告為警查扣之粉末包確屬相同之情形下
    ，自無法因扣案之粉末包經檢驗出含有第三級毒品成分，即
    逕認被告交付張惠英、董庭安之粉末包亦含有第三級毒品。
　⒋證人董庭安於偵查中證稱：被告在休息室公開詢問大家要不
    要買「可可」，被告是想揪團湊到一定的量，好去跟上游議
    價，被告問我拿10包可不可以，表示她要湊數量，我表示同
    意等語（偵6975卷第265頁）；於原審審理中亦證稱：我不
    是向被告購買毒品咖啡包，是被告請朋友幫她們一起買，我
    與張惠英把錢給被告，我與被告及張惠英一起買的，被告說
    有認識的人，然後我們3人就一起買等語（原審卷第136頁）
    。佐以證人張惠英於原審審理中證稱：我與董庭安及被告是
    一起購買毒品咖啡包，不是被告直接買給我，我不清楚合資
    的事，當時是董庭安幫我出的錢，我不知道被告是向何人購
    買的等語（原審卷第144至145頁），是證人董庭安、張惠英
    就其等與被告合資一起購買咖啡包一事，所述互核相符。復
    觀諸被告與張惠英之LINE對話紀錄，被告詢問張惠英(綽號
    安潔)：「今天要拿的話，你要拿多少」，張惠英回以：「
    你會拿多少，一樣300嗎」，被告回覆：「350，應該拿50，
    佐佐也要，還有我一個朋友，不確定」等情，有被告與張惠
    英之LINE對話紀錄存卷可查(偵6975卷第141頁)，足見被告
    詢問張惠英要拿多少咖啡包，張惠英反問被告要拿多少咖啡
    包，被告表示要拿50包，還有其他人要一起拿，此等模式核
    與合購之交易方式相符，是被告所辯其與張惠英、董庭安係
    合購粉末包一情，尚非無據。
  ㈢綜上，本件並無證據證明被告交付張惠英、董庭安之粉末包
    確實含有第三級毒品，復無證據證明被告交付粉末包予張惠
    英、董庭安係屬販賣行為。檢察官所舉之證據，均尚未達於
    通常一般之人均可得確信而無合理懷疑存在之程度，無法使
    本院形成被告有罪之確信心證，即不能證明犯罪，揆諸前揭
    說明，自應為其無罪之諭知。
五、原審本於同上見解，以不能證明被告涉有前開犯行，而為無
    罪之諭知，核無違誤。
六、檢察官上訴意旨略以：㈠依證人張惠英於偵查中之證詞及證
    人董庭安於警詢中之證詞，可知被告交付張惠英、董庭安者
    為毒品咖啡包，況每包350元之高價，又宣稱可以減肥，服
    用後又有特別不同感覺，苟非毒品，而係單純可可或咖啡，
    何以如此價高，又何須特別向被告購買。㈡依被告於警詢及
    偵查中之供述，參以證人張惠英、董庭安均證稱被告表示她
    擁有毒品咖啡包來源（藥頭），且上開扣案之果汁包外觀不
    似被告所交付之毒咖啡包，被告應於108年3月3日即取得扣
    案之毒果汁包30包，另於同年3月5日取得10包毒咖啡包以35
    0元之價格出售張惠英、董庭安，而藥頭表示該等扣案30包
    果汁包無償讓被告試用或出售各節，相互勾稽，顯然藥頭藉
    助被告酒店同仁眾多，有銷售管道，該不詳年籍藥頭始無償
    提供毒品果汁包或咖啡包供被告販售牟利，顯與一般所謂團
    購不同，況被告交付時曾說明特別使用方式，被告自身亦有
    飲用，而查扣之毒品果汁包更已逸脫自用數量，足證被告有
    販賣第三級毒品犯行。惟查，本件並無證據證明被告交付張
    惠英、董庭安之粉末包含有第三級毒品，縱該等粉末包之價
    格非微，仍不能率認該等粉末包確實含有第三級毒品；又縱
    藥頭提供毒品果汁包及咖啡包予被告，在缺乏積極證據之情
    形下，亦無從推認被告確有從中販賣牟利；另本件扣得毒品
    粉末包30包，數量雖非甚少，亦非甚鉅，難認非供被告個人
    施用所用，無法逕認被告確有販賣第三級毒品之犯行；且被
    告所持有之第三級毒品數量未達純質淨重20公克以上，亦不
    構成修正前毒品危害防制條例第11條第5項之持有第三級毒
    品純質淨重20公克以上罪。原審本於上開相同見解，以檢察
    官所舉證據，尚無從形成被告有罪之確信心證，而為其無罪
    之諭知，於法自無違誤。檢察官未提出新事證，猶執前詞提
    起上訴，上訴意旨所指各項，僅係就原審採證認事再為爭執
    ，指摘原判決不當，尚無可取，其上訴為無理由，應予駁回
    。
據上論斷，應依刑事訴訟法第368條，判決如主文。
本案經檢察官黃騰耀到庭執行職務。
中　　華　　民　　國　　109 　年　　11　　月　　3 　　日
                  刑事第二十五庭 審判長法  官 邱滋杉
                                       法  官 陳彥年
                                       法  官 文家倩
以上正本證明與原本無異。
檢察官如不服本判決，應於收受送達後20日內向本院提出上訴書
狀，惟須受刑事妥速審判法第9條限制。其未敘述上訴之理由者
，並得於提起上訴後20日內向本院補提理由書(均須按他造當事
人之人數附繕本)「切勿逕送上級法院」。
刑事妥速審判法第9條：
除前條情形外，第二審法院維持第一審所為無罪判決，提起上訴
之理由，以下列事項為限：
一、判決所適用之法令牴觸憲法。
二、判決違背司法院解釋。
三、判決違背判例。
刑事訴訟法第 377 條至第 379 條、第 393 條第 1 款之規定，
於前項案件之審理，不適用之。
                                       書記官 桑子樑
中　　華　　民　　國　　109 　年　　11　　月　　3 　　日